【裁判字號】    98,簡,80
【裁判日期】    980617
【裁判案由】    綜合所得稅
【裁判全文】
高雄高等行政法院簡易判決
                                        98年度簡字第80號
原      告  甲○○
被      告  財政部高雄市國稅局
代  表  人  乙○○  局長
上列當事人間綜合所得稅事件，原告不服財政部中華民國98年2
月23日台財訴字第09800009030號訴願決定，提起行政訴訟，本
院判決如下：
    主  文
原告之訴駁回。
訴訟費用由原告負擔。
    事實及理由
一、事實概要︰
    原告辦理95年度綜合所得稅結算申報，經查獲漏報營利、執
    行業務及利息等所得計新臺幣（下同）67,949元，以及虛列
    已故直系尊親屬江義雄（於民國94年12月26日死亡）之免稅
    額77,000元，被告除補徵稅額31,562元外，另按所漏稅額24
    ,052元處以1倍之罰鍰24,052元。原告對罰鍰處分不服，申
    請復查，未獲變更，提起訴願，亦遭決定駁回，遂提起本行
    政訴訟。
二、本件原告主張︰
（一）原告之所以誤將已故父親江義雄列為扶養親屬，係因父江
      義雄於94年12月26日死亡，於95年1月7日出殯，而96年申
      報95年度綜合所得稅前，又收到父江義雄95年度全民健康
      保險繳費證明，因父江義雄死亡年度近95年度，復有95年
      度之全民健康保險繳費證明，原告一時不察，將父江義雄
      列報為95年度受扶養親屬，原告實非故意虛列。
（二）按行政罰法第18條第1項規定：「裁處罰鍰，應審酌違反
      行政法上義務行為應受責難程度、所生影響及因違反行政
      法上義務所得之利益，並得考量受處罰者之資力。」原告
      實係受該繳費證明之誤導，自無可歸責，不應裁罰。況縱
      認原告誤報受扶養親屬及漏報所得有過失而仍具非難性，
      依現行實務，即令為故意漏報所得，亦僅裁處0.2至0.4倍
      罰鍰，被告卻處以1倍之罰鍰，實有失公平。又即便認原
      告虛列扶養親屬應處1倍之罰鍰，此亦應僅限於虛列親屬
      免稅額之部分，被告誤將原告漏報所得之部分，一併處以
      1倍之罰鍰而非0.2倍，即有違誤等情。並聲明求為判決撤
      銷訴願決定及原處分（即復查決定含原核定處分）。
三、被告則以︰
（一）系爭受扶養親屬江義雄於94年12月26日死亡，原告辦理95
      年度綜合所得稅結算申報仍填報為受扶養親屬，有死亡證
      明書及結算申報書附卷可稽，違章事證明確，原告雖辯稱
      係全民健康保險投保單位開立之繳費證明誤導其虛報直系
      尊親屬江義雄之免稅額，惟綜合所得稅係採自行申報制，
      原告列報扶養已故親屬為其所不爭，其對申報內容未盡審
      查核對之責，縱非故意，亦難謂無過失，依行政罰法第7
      條第1項規定，過失仍應處罰。
（二）原告95年度綜合所得稅虛列免稅額，依財政部頒訂「稅務
      違章案件裁罰金額或倍數參考表」規定，短漏報所得屬已
      填報扣免繳憑單及緩課股票轉讓所得申報憑單之所得，且
      無（1）夫妻所得分開申報逃漏所得（2）虛報免稅額或扣
      除額（3）以他人名義分散所得等情形之一者，則處所漏
      稅額0.2倍罰鍰，惟若有前揭3項情形之一者，則處所漏稅
      額1倍之罰鍰。又所稱「處所漏稅額1倍之罰鍰」，係指就
      其全部漏稅額處以1倍之罰鍰而言。是本件係依所得稅法
      第110條第1項規定及財政部頒訂之「稅務違章案件裁罰金
      額或倍數參考表」所定裁量標準，在法定2倍以下按所漏
      稅額24,052元處以1倍之罰鍰24,052元，業已審酌原告違
      章情節後，所為之適切裁罰，原告主張有失公平，並無理
      由等語，資為抗辯。並聲明求為判決駁回原告之訴。
四、本件兩造各執前詞爭執，經查：
（一）按「納稅義務人應於每年5月1日起至5月31日止，填具結
      算申報書，向該管稽徵機關，申報其上一年度內構成綜合
      所得總額或營利事業收入總額之項目及數額，以及有關減
      免、扣除之事實，並應依其全年應納稅額減除暫繳稅額、
      尚未抵繳之扣繳稅額及可扣抵稅額，計算其應納之結算稅
      額，於申報前自行繳納。」「納稅義務人已依本法規定辦
      理結算申報，但對依本法規定應申報課稅之所得額有漏報
      或短報情事者，處以所漏稅額2倍以下之罰鍰。」分別為
      所得稅法第71條第1項前段及第110條第1項所明定。次按
      「綜合所得稅納稅義務人依所得稅法第110條規定應處罰
      鍰案件，有下列情事之一者，免予處罰：．．．二、納稅
      義務人未申報或短漏報之所得不屬前款規定情形，而其經
      調查核定有依規定應課稅之所得額在新臺幣25萬元以下或
      其所漏稅額在新臺幣1萬5千元以下，且無下列情事之．．
      ．（二）虛報免稅額或扣除額。」稅務違章案件減免處罰
      標準第3條第2項第2款第2目規定甚明。
（二）原告辦理95年度綜合所得稅結算申報，經被告查獲漏報營
      利、執行業務及利息等所得計67,949元，及虛列已故直系
      尊親屬江義雄之免稅額77,000元，被告乃核定補徵稅額31
      ,562元外，並按所漏稅額24,052元處以1倍之罰鍰24,052
      元等情，為兩造所不爭執，並有被告處分書附於原處分卷
      可憑，洵堪認定。
（三）查原告之父江義雄係於94年12月26日死亡，原告辦理95年
      度綜合所得稅結算申報仍填報為受扶養親屬，此有江義雄
      死亡證明書及結算申報書附於原處分卷可稽。又原告漏報
      營利、執行業務及利息所得合計67,949元，並上開結算申
      報書及被告綜合所得稅核定通知書附同卷足佐，違章事證
      明確，亦堪認定。原告對於其有系爭所得及對於其父江義
      雄於94年12月26日死亡之事實，尚難委為不知。又我國個
      人綜合所得稅係採主動誠實申報制度，此參前揭所得稅法
      第71條第1項前段規定即明。納稅義務人於辦理綜合所得
      稅申報時，應將其上一年度內構成綜合所得總額之項目及
      數額全數申報，於依法申報並計算有關減免、扣除之數額
      及全年應納稅額後，復就其經扣繳稅額及可扣抵稅額，計
      算其應納之結算稅額。易言之，納稅義務人有將所得全數
      申報，並正確計算其全年應納稅額及應納之結算稅額之義
      務。從而，原告在填載各筆所得資料及免稅額時，本即有
      自行查核之責，並將各項據實申報。本件原告未於申報書
      詳為查核，致漏報系爭所得及虛列免稅額，自難謂無過失
      。是被告據以裁處原告罰鍰，於法並無不合。又按「違反
      行政法上義務之行為非出於故意或過失者，不予處罰。」
      行政罰法第7條定有明文，足見違反行政法上義務之行為
      如係出於故意或過失者，皆應處罰。本件原告爭執其係全
      民健康保險投保單位開立之繳費證明誤導致虛報直系尊親
      屬江義雄之免稅額云云，亦難免責。
（四）復按行為時「稅務違章案件裁罰金額或倍數參考表」規定
      「所得稅法第110條第1項．．．一、短漏報所得屬已填報
      扣免繳憑單、股利憑單及緩課股票轉讓所得申報憑單之所
      得，且無第3點情形者。處所漏稅額0.2倍罰鍰．．．三、
      （1）夫妻所得分開申報逃漏所得（2）虛報免稅額或扣除
      額（3）以他人名義分散所得等情形之一者。處所漏稅額
      1倍之罰鍰。」上述「稅務違章案件裁罰金額或倍數參考
      表」乃財政部本於中央主管機關之地位，為簡化下級機關
      執行個案行政裁量，而就各類違章行為之違章情節及危害
      情狀作整體之衡量，所訂定之裁量基準，核與所得稅法相
      關規定無違，且所訂定之裁罰倍數亦在法定範圍，本院自
      得予以援用。準此，應就短漏報所得裁處所漏稅額0.2倍
      罰鍰情形，係指無前述（1）夫妻所得分開申報逃漏所得
      （2）虛報免稅額或扣除額（3）以他人名義分散所得等情
      形之一者而言。本件違章情節既有虛列免稅額，則應就其
      全部漏稅額處以1倍之罰鍰。從而，被告依首揭財政部頒
      訂之「稅務違章案件裁罰金額或倍數參考表」所定裁量標
      準，在法定裁罰倍數2倍以下按所漏稅額24,052元處以1倍
      之罰鍰24,052元，並無違誤。原告主張有失公平云云，尚
      無可採。
五、綜上所述，原告之主張，並無可採。被告以原告辦理95年度
    綜合所得稅結算申報，經查獲漏報營利、執行業務及利息等
    所得計67,949元，以及虛列已故直系尊親屬江義雄之免稅額
    77,000元，除補徵稅額31,562元外，另按所漏稅額24,052元
    處以1倍之罰鍰24,052元，並無違誤；復查決定及訴願決定
    遞予維持，亦無不合；原告起訴意旨求為撤銷，為無理由，
    應予駁回。並不經言詞辯論為之。又本件事證已臻明確，兩
    造其餘攻擊防禦方法，核與判決結果不生影響，爰不逐一論
    述，附此敘明。
六、據上論結，本件原告之訴為無理由，依行政訴訟法第233條
    第1項、第236條、第98條第1項前段，判決如主文。
中    華    民    國    98    年     6    月   17     日
              高雄高等行政法院第四庭
                              法  官  蘇  秋  津
以上正本係照原本作成。
如不服本判決，應於送達後20日內，向本院提出上訴狀並表明上
訴理由，如於本判決宣示後送達前提起上訴者，應於判決送達後
20日內補提上訴理由書（須按他造當事人人數附繕本）。
中    華    民    國    98    年     6    月   17     日
                              書記官  洪  美  智
附註：
行政訴訟法第235條（第1項、第2項）：
對於適用簡易程序之裁判提起上訴或抗告，須經最高行政法院之
許可。
前項許可，以訴訟事件所涉及之法律見解具有原則性者為限。


司法院資訊處製作；財團法人民間司法改革基金會備份。
